臺灣高雄地方法院刑事判決　　　　　　　96年度易字第3273號
公　訴　人　臺灣高雄地方法院檢察署檢察官
被　　　告　甲○○
被　　　告　乙○○
上列被告因妨害自由案件，經檢察官提起公訴（96年度偵字第66
37號），本院判決如下：
    主  文
甲○○共同犯恐嚇危害安全罪，處有期徒刑拾月，減刑為有期徒
刑伍月，如易科罰金，以新臺幣壹仟元折算壹日。又犯留滯住宅
罪，處有期徒刑肆月，減刑為有期徒刑貳月，如易科罰金，以新
臺幣壹仟元折算壹日。應執行有期徒刑陸月，如易科罰金，均以
新臺幣壹仟元折算壹日。
乙○○共同犯恐嚇危害安全罪，處有期徒刑拾月，減刑為有期徒
刑伍月，如易科罰金，以新臺幣壹仟元折算壹日。又犯留滯住宅
罪，處有期徒刑肆月，減刑為有期徒刑貳月，如易科罰金，以新
臺幣壹仟元折算壹日。應執行有期徒刑陸月，如易科罰金，均以
新臺幣壹仟元折算壹日。
    事  實
一、甲○○、乙○○於民國95年10月間透過林明成（另為不起訴
    處分）介紹認識丙○○，而於95年10月15日受丙○○委託代
    為追討1筆亞洲大樓新台幣（下同）1,820萬元之債務，雙方
    約定事成之後丙○○同意給付上開債權金額20% 作為顧問費
    （佣金）。惟雖追討不成，甲○○、乙○○仍於96年1 月12
    日18時30分許，至高雄市○○區○○路291 號，欲找丙○○
    要求給付車馬費及誤餐費約2 萬餘元。適逢該址一樓（商店
    ）通往二樓丙○○住處之樓梯間房門未鎖，甲○○、乙○○
    先後經由該處樓梯上抵2 樓後，在二樓之客廳向丙○○討債
    ，因丙○○不從。甲○○、乙○○乃共同基於恐嚇危害安全
    之犯意聯絡，以加害生命、身體之事，對丙○○及聞聲走到
    客廳之丁○○（丙○○之妻）恫稱：「若不還錢，要讓你全
    家死的很難看」、「不還錢，那些錢就讓你們去吃藥」等語
    ，使丙○○、丁○○均心生畏懼，致生危害於安全。因丁○○害怕恐發生衝突，而提議甲○○、乙○○離開其家，與丙○○去警察局協談。丙○○即要求甲○○、乙○○離去，然
    甲○○、乙○○於受此退去之要求後，竟均拒絕離去，而仍
    滯於該址。嗣經丁○○報警，員警涂政基抵達後曾勸雙方一
    同到警局協商處理彼此間之糾紛，甲○○、乙○○仍拒絕離
    去，嗣經涂政基一再勸說，甲○○、乙○○才同意離去，並
    與丙○○一同至警局處理。
二、案經丙○○訴由高雄市政府警察局三民第二分局移送臺灣高
    雄地方法院檢察署檢察官偵查起訴。
    理  由
一、按現行刑事訴訟法為保障被告之反對詰問權，排除具有虛偽
    危險性之傳聞證據，以求實體真實之發見，於該法第159 條
    第1 項明定被告以外之人於審判外之言詞或書面陳述，除法
    律有規定者外，不得作為證據。又被告以外之人於審判外之
    陳述，雖不符前4 條之規定（即刑事訴訟法第159 條之1 至
    同條之4） ，而經當事人於審判程序同意作為證據，法院審
    酌該言詞陳述或書面陳述作成時之情況，認為適當者，亦得
    為證據；當事人、代理人或辯護人於法院調查證據時，知有
    第159 條第1 項不得為證據之情形，而未於言詞辯論終結前
    聲明異議者，視為有前項之同意，刑事訴訟法第159 條之5
    定有明文。本案檢察官及被告甲○○、乙○○二人（下稱被
    告二人）對於卷內各項物證、書證、告訴人丙○○及證人丁○○、涂政基於警詢、偵訊中所為證述，並共同被告甲○○
    、乙○○於警詢、偵訊暨本院準備程序、審理中所為陳述，
    於本院審判程序中均表示同意作為證據，復未就卷內證據資
    料之證據能力有所爭執，且迄於言詞辯論終結前，亦均未主
    張有刑事訴訟法第159 條第1 項不得為證據之情形，是應認
    已同意卷內證據均得作為證據，且經本院審酌後，認無不適
    當之情形，應認本案調查之卷內證據均有證據能力，合先敘
    明。
二、訊據被告甲○○、乙○○坦承確於上開時間至丙○○住處，
    惟矢口否認有犯罪事實，辯稱：當天是告訴人邀請，始進入
    告訴人住處；渠等沒有聽到丁○○要他們去警察局，只聽到
    要們去樓下講，伊等有要去，但是告訴人說不用；渠等亦沒
    有恐嚇告訴人及其太太云云。
三、經查：
１、告訴人證稱：當天我到達二樓住家後約10分鐘，乙○○就先
    上來我家二樓，經過大約5 分鐘左右，甲○○也跟著上來等
    語，又稱：他們上來我根本不知道，如何邀請？（本院卷第
　  42、43頁）。況由被告甲○○自承：1 月12日前，告訴人就
    拒接渠等電話，且渠等亦曾至告訴人住處按電鈴，告訴人在
    家，其妻卻故意說不在等語（參本院卷55頁），衡情，告訴
    人應無主動邀請被告之可能。故被告二人辯稱：當天是告訴
    人邀請，始進入告訴人住處等語，顯非事實。然因告訴人與
    被告二人在本件事發之前即有金錢債務糾紛，業經告訴人於
    本院審理中證稱：認識被告二人，透過朋友介紹認識的，有
    請他們二人幫我討回債務。、、委任期間自95年10月15日起
    至96年1 月16日止，但被告二人並未實際上幫助我把債務討
    回，且在合約期間尚未到期即95年10月中旬時，被告二人即
    不斷的打電話叫我付1820萬元的百分之二十做為報酬，我就
    跟被告二人說你們又沒有幫我把錢收回，我也沒有錢付給你
    們等語明確（本院卷第42頁），則被告二人當天前往被告家
    係為商討債務而來，並有委任契約書附卷可參，衡諸民間習
    慣及公序良俗，尚難謂無正當理由及「無故」。再當天告訴
    人家一樓通往二樓住家之大門並未上鎖，復經告訴人於審理
    中證述：我的房子係透天厝，一樓出租與他人開海產店，二
    樓以上是我住家，須從一樓經過才能上到二樓，一樓至二樓
    中間有2 扇門，當天我上去到二樓時，我有將兩扇門鎖起來
    ，但我上二樓後，我女兒剛好要出去買東西，她經過樓梯時
    就把鎖打開，將兩扇門關上但都沒有鎖上等語綦詳（本院卷
    第42頁），則告訴人大門既未上鎖，該處一樓又係出租與他
    人開店作生意，係一般人可自由進入之海產店，亦難認被告
    係強行進入該址，復因被告二人又為商討債務而來，從而，
    被告二人雖未獲邀請而自行進入告訴人住家，仍難認有何侵
    入住宅犯意及行為。
２、惟被告二人當天進入告訴人住家之後，未幾即與告訴人發生
    爭吵，並對告訴人出言恐嚇，因而驚動其時正在廚房煮晚餐
    之告訴人妻子丁○○，丁○○循聲出來詢問，被告二人即對
    告訴人與丁○○出言恐嚇，致其心生恐懼等節，復經告訴人
    證述：洪先生一上去就很兇，說我欠他錢，如果不還他，他
    就要讓我們全家死光光，我就跟他爭執說我根本沒有欠你錢
    啊，洪先生就一直用三字經罵我，任先生到了之後，兩個人
    就一起罵我並恐嚇我等語（本院卷第42頁）明確。並經證人
    丁○○證述：我當時在廚房煮飯，聽到客廳在吵鬧，聽到有
    人說「要注意，不然要你死得很難看」，那個聲音不是我先
    生的聲音，我就很緊張衝到客廳來看，就看到被告二人，被
    告二人都有咬檳榔，我直覺應該不是我先生的朋友，我就在
    旁邊問說你們要做什麼？發生什麼事情？他們兩人就說是來
    要債的。我就問我先生是否有這回事，雙方爭執得很厲害，
    我叫他們先下去他們也不要，我說「我先生也沒有欠你們錢
    ，如果真是這樣你們去派出所講」，但是被告二人也不要，
    我先生就說不然就一起去派出所，被告二人也不要，因為我
    很害怕所以我就報警，我出來之後他們也有對著我們說出外
    要小心之類的話等語綦詳（本院卷第46、47頁）。從而，被
    告二人確有以加害生命、身體之事，對丙○○及丁○○出言
    恐嚇，應堪證明。
３、又警察到達前，丁○○因恐發生衝突，乃提議甲○○、乙○○離開其家，與丙○○一同去警察局協談一事，被告二人留
    滯該住宅拒絕離去等情，業經丁○○及丙○○證述在案（詳
    如前述），參以被告均稱，丁○○確有要渠等到樓下講等語
    （參本院卷48頁），足見當日告訴人確有要求被告離去無訛
    。又由警員涂政基抵達時，被告仍未離去；及涂政基所證稱
    ：我當天在現場大約待了十幾分鐘，當時雙方講話口氣都很
    不好，我怕現場一個警員、一個替代役無法處理，所以就請
    他們回派出所、、。一開始的時候，我要雙方去派出所，被
    告二人就說他們不要去，在陳先生家裡講就好，並說他們私
    底下講就好，但是我勸他們去，說這個有糾紛，還是去派出
    所講，後來他們也是有跟著去等語（本院卷第50頁），足信
    被告二人經告訴人要求離去，而仍滯留於該址無訛。惟依現
    有證據，尚難遽認被告二人就「滯留於該址」一事，有共同
    之犯意聯絡，故僅得認此部分事實，係被告基於各自之犯意
    拒絕離去。
４、綜上，被告二人顯有上開犯行無疑，本案之事證明確，被告
    二人之犯行，應堪認定。
三、核被告甲○○、乙○○所為，均係犯刑法第305 條恐嚇危害
    安全罪、第306 條第2 項之留滯住宅罪。起訴意旨就上開被
    告二人進入告訴人住家而留滯不去部分，認係犯刑法第306
    條第1 項之侵入住宅罪，顯有未合，然此部分因基本社會事
    實係屬同一，本院自得逕行變更法條，併此敘明。被告二人
    就刑法第305 條恐嚇危害安全罪，有犯意聯絡及行為分擔，
    為共同正犯。又被告二人之恐嚇危害安全行為，係以1 個恐
    嚇行為，同時侵害告訴人丙○○及其妻丁○○之法益，係1
    行為同時觸犯數個相同罪名，為想像競合犯，應依刑法第55
    條規定論以1 個恐嚇危害安全罪。又被告2 人所犯上開2 犯
    行間，犯意各別，行為互異，均應予分論併罰。爰審酌被告
    二人僅因與告訴人間之債務糾紛，不思以法律正當途徑尋求
    解決，卻對告訴人及丁○○出言恐嚇，並留滯其住宅而不去
    ，令使心生恐懼，致生危害於安全，於告訴人及丁○○個人
    與社會秩序均有危害，且犯後否認犯行，飾詞矯辯，並無悔
    意，犯後態度實無足取等一切情狀，分別量處如主文所示之
    刑。又被告二人上開犯罪時間係在96年4 月24日以前，合乎
    中華民國九十六年罪犯減刑條例之規定，爰依該條例第2 條
    第1 項第3 款予以減刑，復諭知易科罰金之折算標準，及定
    應執行之刑，以資儆懲。
四、本件事證已明，被告乙○○請求測謊、被告二人請求傳訊海
    產店老闆證明其等當天進入告訴人家中之情形，均核無必要
    ，附此敘明。
據上論斷，應依刑事訴訟法第299 條第1 項前段、第300 條、刑
法第28條、第55條、第305 條、第306 條第1 項及2 項、第41條
第1 項前段、第2 項、第51第1 項第5 款、刑法施行法第1 條之
1 ，中華民國九十六年罪犯減刑條例第2 條第1 項第3 款、第7
條、第9 條、第10條第1 項，判決如主文。
本案經檢察官林志祐到庭執行職務。
中　　華　　民　　國　　96　　年　　12　　月　　25　　日
            刑事第十二庭  審判長法　官  洪碩垣
                                法  官  葉文博
                                法  官  張  震
以上正本證明與原本無異。
如不服本判決應於收受本判決後10日內向本院提出上訴書狀，並
應敘述具體理由，如未敘述上訴理由者，應於上訴期間屆滿後20
日內補提理由書狀於本院（均須按他造當事人之人數附繕本）「
切勿逕送上級法院」。
中　　華　　民　　國　　96　　年　　12　　月　　25　　日
 　　　　　　　　　　　　　　　 書記官  林佳慧
附錄本件論罪科刑之法條：
中華民國刑法第305條
以加害生命、身體、自由、名譽、財產之事，恐嚇他人致生危害
於安全者，處2 年以下有期徒刑、拘役或3 百元以下罰金。
中華民國刑法第306條
無故侵入他人住宅、建築物或附連圍繞之土地或船艦者，處1 年
以下有期徒刑、拘役或3 百元以下罰金。
無故隱匿其內，或受退去之要求而仍留滯者，亦同。
